臺灣臺中地方法院簡易民事判決
111年度中簡字第1431號
原      告  華南產物保險股份有限公司

法定代理人  陳文智  
訴訟代理人  陳嘉君  
複代理人    張瑋澄  
被      告  江文達  


上列當事人間損害賠償事件，本院於民國111年6月9日言詞辯論
終結，判決如下：
    主          文
被告應給付原告新臺幣140,776元，及自民國111年1月22日起至
清償日止，按週年利率百分之5計算之利息。
訴訟費用由被告負擔。
本判決得假執行。 
    事 實 及 理 由
壹、程序事項：
一、按訴狀送達後，原告不得將原訴變更或追加他訴，但擴張或
    縮減應受判決事項之聲明者，不在此限，民事訴訟法第255
    條第1項第3款定有明文。本件原告起訴原請求：「被告應給
    付原告新臺幣（下同）409,000元，及自起訴狀繕本送達翌
    日起至清償日止，按年利率百分之5計算之利息。」，嗣於
    民國111年6月9日於言詞辯論期日以言詞更正聲明為：「被
    告應給付原告140,776元，及自起訴狀繕本送達翌日起至清
    償日止，按年利率百分之5計算之利息。」（見本院卷第139
    頁），核屬減縮應受判決事項之聲明，並非訴之變更或追加
    ，依首揭法條規定，並無不合，應予准許。
二、被告經合法通知，未於言詞辨論期日到場，核無民事訴訟法
    第386條各款所列情形，爰依原告之聲請，由其一造辯論而
    為判決。
貳、實體事項：
一、原告主張：
　　原告所承保由訴外人羅怡婷所有之車牌號碼000-0000號自小
    客車（下稱系爭車輛），於109年11月11日5時9分許停放於
    臺中市○○區○○里○○○街00號前之停車格（下稱肇事地點），
    適有被告駕駛TDM-7309號營業小客車（下稱被告車輛，原告
    誤載為AUZ-3723號車）由敦化路沿后庄七街往后庄北路方向
    行駛，於行經肇事地點時，因駕駛疏忽，自對向車道滑向肇
    事地點，因而碰撞停放於肇事地點之系爭車輛，致系爭車輛
    受損。原告所承保之系爭車輛，經送修估價修理費為409,00
    0元（其中零件費用為330,941元、工資為78,059元），原告
    已依保險契約悉數理賠完畢，又系爭車輛零件折舊後金額為
    90,000元，加計工資後，依法得請求金額為140,776元，依
    保險法第53條第1項前段之規定，原告得代位求償。並聲明
    ：㈠被告應給付原告140,776元，及自起訴狀繕本送達翌日起
    至清償日止，按年利率百分之5計算之利息。㈡訴訟費用由被
    告負擔。
二、被告未於言詞辯論期日到場，亦未提出書狀作何聲明或陳述
    。
三、得心證之理由：
  ㈠原告主張上開事實，業據其提出與所述相符之汽車行照、駕
    照、汽車險理賠申請書、道路交通事故當事人登記聯單、道
    路交通事故初步分析研判表、道路交通事故現場圖、估價單
    、統一發票、車損照片等件影本為證（見本院卷第23-45頁
    ）；本院並依職權調取臺中市政府警察局道路交通事故調查
    卷宗（含道路交通事故現場圖、道路交通事故調查報告表、
    道路交通事故調查紀錄表、酒精測定紀錄表、補充資料表、
    初步分析研判表、現場照片等資料）核閱屬實（見本院卷第
    49-105頁）；而被告已於相當時期受合法之通知卻未於言詞
    辯論期日到場，亦未提出準備書狀作任何爭執，依民事訴訟
    法第436條第2項、第280條第3項準用第1項前段之規定，視
    同自認，堪信原告主張之事實為真正。
  ㈡按負損害賠償責任者，除法律另有規定或契約另有訂定外，
    應回復他方損害發生前之原狀，固為民法第213條第1項所明
    定；惟該項情形，債權人得請求支付回復原狀所必要之費用
    ，以代回復原狀，同條第3項定有明文，此為民法第213條於
    88年修法時所增訂，乃因回復原狀，若必由債務人為之，對
    被害人有時可能緩不濟急，或不能符合被害人之意願，為期
    合乎實際需要，並使被害人獲得更周密之保障所增設，使被
    害人得請求支付回復原狀所必要之費用，以代回復原狀（民
    法第213條修正立法理由參照）。今原告就系爭車輛支出之
    修復費用，業已提出上開汽車險理賠申請書、估價單及統一
    發票等件影本為證（見本院卷第24、30-37頁），是原告依
    保險法第53條第1項（詳後述）代位向被告請求系爭車輛回
    復原狀所需之修理費用，即屬有理由。　　
  ㈢又按被保險人因保險人應負保險責任之損失發生，而對於第
    三人有損失賠償請求權者，保險人得於給付賠償金額後，代
    位行使被保險人對於第三人之請求權；因故意或過失，不法
    侵害他人之權利者，負損害賠償責任；復按不法毀損他人之
    物者，應向被害人賠償其物因毀損所減少之價值，保險法第
    53條第1項前段、民法第184條第1項前段及第196條分別定有
    明文。本件原告主張系爭車輛因上揭車禍事故支出修理費用
    409,000元（其中零件費用為330,941元、工資為78,059元）
    之損失，固據其提出上揭估價單、統一發票等件影本為佐（
    見本院卷第30-37頁），惟系爭車輛有關零件部分之修復，
    既以新零件更換被損害之舊零件，則在計算損害賠償額時，
    自應將零件折舊部分予以扣除（最高法院77年5月17日第9次
    民事庭會議決議意旨參照）。本件原告所承保之系爭車輛係
    106年12月出廠，有該車行車執照影本附卷可稽（見本院卷
    第23頁），距本件109年11月11日車禍之時，核算應扣除約3
    年之折舊額。而依行政院所頒「固定資產耐用年數表」及「
    固定資產折舊率表」之規定，自用小客車耐用年數為5年，
    依定率遞減法每年折舊1000分之369之方式計算結果，扣除
    折舊後之零件費用為83,146元（計算式詳如附表），再加計
    不必折舊之工資78,059元後，合計實際之損失為161,205元
    （計算式：83,146＋78,059＝161,205）。
  ㈣復按損害賠償祇應填補被害人實際損害，保險人代位被害人
    請求損害賠償時，依保險法第53條第1項規定，如其損害額
    超過或等於保險人已給付之賠償金額，固得就其賠償之範圍
    ，代位請求賠償，如其損害額小於保險人已給付之賠償金額
    ，則保險人所得代位請求者，應祇以該損害額為限（最高法
    院65年臺上字第2908號判例意旨參照）。查本件原告因承保
    之系爭車輛遭被告過失不法毀損，固已給付賠償金額409,00
    0元予被保險人羅怡婷，然因被保險人羅怡婷就系爭車輛實
    際得向被告請求賠償之費用金額僅為161,205元，揆諸上開
    說明，原告得代位請求被告賠償之金額，自亦僅以上開金額
    為限。而原告於本院111年6月9日審理中僅就其中140,776元
    為請求，其主張自屬有據，應予准許。
  ㈤另按給付有確定期限者，債務人自期限屆滿時起，負遲延責
    任；給付無確定期限者，債務人於債權人得請求給付時，經
    其催告而未為給付，自受催告時起，負遲延責任；其經債權
    人起訴而送達訴狀，或依督促程序送達支付命令，或為其他
    相類之行為者，與催告有同一之效力，民法第229條第1項、
    第2項定有明文。末按遲延之債務，以支付金錢為標的者，
    債權人得請求依法定利率計算之遲延利息；但約定利率較高
    者，仍從其約定利率；應付利息之債務，其利率未經約定，
    亦無法律可據者，週年利率為百分之5，民法第233條第1項
    、第203條亦分別明定。查本件原告對被告請求之損害賠償
    債權，核屬無確定期限之給付，亦未約定利率，既經原告起
    訴而於111年1月21日合法送達起訴狀繕本予被告，有送達證
    書1份在卷足佐（見本院卷第111頁），被告迄未給付，則自
    送達起訴狀繕本之翌日起，當應負遲延責任。原告請求自起
    訴狀繕本送達被告翌日即111年1月22日起，按週年利率百分
    之5計算之法定遲延利息，核無不合，應予准許。
四、綜上所述，原告依民法第184條、第191條之2條、第196條及
    保險代位之規定，訴請被告給付140,776元，及自111年1月2
    2日起至清償日止，按週年利率5%計算之遲延利息，為有理
    由，應予准許。
五、本件原告係依民事訴訟法第427條第1項規定適用簡易訴訟程
    序，所為被告敗訴之判決，依同法第389條第1項第3款規定
    ，法院應依職權宣告假執行。
六、訴訟費用負擔之依據：民事訴訟法第78條。
中　　華　　民　　國　　111 　年　　6 　　月　　23　　日
                  臺灣臺中地方法院臺中簡易庭
                                  法　官　林秉暉
以上為正本係照原本作成。
如不服本判決，應於送達後20日內，向本院提出上訴狀並表明上
訴理由，如於本判決宣示後送達前提起上訴者，應於判決送達後
20日內補提上訴理由書（須附繕本）。如委任律師提起上訴者，
應一併繳納上訴審裁判費。
中　　華　　民　　國　　111 　年　　6 　　月　　23　　日
                                  書記官  王志伃　　　　　　　　　　　　　　　　　　　　　　
附表：　　　　　　　　　　　　　　　　　　　　　　　　　　
-----
折舊時間           金額
第1年折舊值        330,941×0.369=122,117
第1年折舊後價值    330,941-122,117=208,824
第2年折舊值        208,824×0.369=77,056
第2年折舊後價值    208,824-77,056=131,768
第3年折舊值        131,768×0.369=48,622
第3年折舊後價值    131,768-48,622=83,146